臺灣臺北地方法院刑事判決　　　　　　　96年度易字第1328號
公　訴　人　臺灣臺北地方法院檢察署檢察官
被　　　告　丙○○
　　　　　　己○○
共　　　同
選任辯護人　陳傳中律師
　　　　　　張信陽律師
上列被告因詐欺案件，經檢察官提起公訴（96年度偵字第7951號
），本院判決如下：
    主  文
丙○○、己○○共同意圖為自己不法之所有，以詐術使人將本人
之物交付，各處有期徒刑陸月，如易科罰金，均以新臺幣壹仟元
折算壹日，各減為有期徒刑月，如易科罰金，均以新臺幣壹仟
元折算壹日。扣案如附表所示之物，均沒收。
己○○被訴於民國玖拾陸年月貳拾壹日詐欺部分無罪。
    事  實
一、丙○○前於民國95年間，甫因詐欺案件為臺灣苗栗地方法院
    判處有期徒刑6 月，尚未執行完畢（未構成累犯），竟夥同
    己○○及甲○○（本院另行審結）共同意圖為自己不法之所
    有，及基於詐欺取財之犯意聯絡，於民國96年1 月10日上午
    10 時 許，由丙○○駕駛車牌號碼2302－PJ號之自小客車搭
    載己○○及甲○○2 人至臺北市○○區○○路第一銀行前公
    車站牌處，見辛○○可欺，乃推由甲○○上前與辛○○攀談
    佯稱己○○係傻女後，由己○○偽裝傻女趨近辛○○及甲○○後，詐稱不認識路，欲至博愛路購買小狗，央求辛○○帶
    路，丙○○則駕駛上開自小客車上前偽裝願搭載後，而分工
    著手實施詐欺辛○○之行為。嗣於車行途中，推由甲○○向
    辛○○稱：「那小姐帶錢很危險，會被騙」，己○○見狀則
    稱：「你們都很窮，我媽說不要和你們做朋友」後，再由甲○○向辛○○稱：「拿些錢給她看，免得她最後會被騙走」
    ，並即下車，於折返時取出兩疊上有千元鈔票樣式之物品，
    向辛○○詐稱：「我有錢」，己○○再稱：「那阿姨（指辛○○）妳沒有錢」，辛○○因此便指引丙○○駕車返回其位
    於臺北市○○區○○路3 段124 巷之住所，自行取出存摺、
    印章及現金新臺幣（下同）10,000元後，再至郵局提領50,0
    00元，上車後甲○○向辛○○表示若將錢集中由伊保管，則
    己○○亦會將錢交伊保管，屆時將可詐騙己○○之錢財，是
    辛○○信以為真遂將上開60,000元，連同身上之金鎖鍊、金
    戒指，交付甲○○保管，而甲○○乃以報紙將之包裝後，放
    置在其身旁。嗣辛○○認不妥欲下車離開，乃向甲○○取回
    上開物品下車，詎下車後將該疊報紙打開，始發現甲○○所
    交付者實係鋁箔包裝之飲料，方知受騙。嗣由臺北市政府警
    察局文山第一分局循線至桃園縣龍潭鄉○○路216 巷5 弄31
    號4 樓執行搜索時，並扣得己○○所有鈔票便條紙12本、手
    提袋1 只、鋁箔包飲料4 包、巧克力3 條，及丙○○所有之
    上開自小客車1 輛，及100,000 元等物品。
二、案經辛○○訴請臺北市政府警察局文山第一分局報告臺灣臺
    北地方法院檢察署檢察官偵查起訴。
    理  由
壹、有罪部分：
一、前揭犯罪事實，業據被告丙○○、己○○坦承不諱，並核與
    證人即告訴人辛○○所證稱之被害情節相符，且有搜索扣押
    筆錄、扣押物品目錄表、監視相片9 張與扣案如附表所示之
    物品等件在卷可稽（見臺灣臺北地方法院檢察署96年度偵字
    第79 51 號卷，下稱偵卷第31頁至第41頁、第57頁至第61頁
    ），足認被告2 人前開任意性自白均與事實相符。綜上所述
    ，本件事證明確，被告犯行堪以認定，應依法論科。
二、核被告丙○○、己○○所為，均係犯刑法第339 條第1 項之
    詐欺取財罪。又被告丙○○、己○○及同案被告甲○○3 人
    ，就前揭犯行，具有犯意聯絡與行為分擔，均為共同正犯。
    爰審酌被告丙○○及己○○，不思循合法正當途徑獲得財富
    ，竟向告訴人辛○○施用詐術，以利用人性弱點之犯罪手段
    ，致使告訴人辛○○陷於錯誤後，交付60,000元現金及金鎖
    鍊、金戒指與同案被告甲○○，是渠等之守法意識相當薄弱
    ，惟被告2 人均坦承此部分之犯行，犯後態度堪稱良好，且
    業與告訴人達成和解，並支付總額90,000元之賠償金與告訴
    人辛○○等一切情狀，爰分別量處如主文所示之刑，並依刑
    法第41條第1 項前段規定，均諭知易科罰金之折算標準，以
    示懲儆。
三、再按犯罪在中華民國96年4 月24日以前者，除本條例另有規
    定外，有期徒刑、拘役或罰金，減其刑期或金額2 分之1 ，
    中華民國九十六年罪犯減刑條例第2 條第1 項第3 款定有明
    文。經查，本件被告己○○、丙○○上開犯罪時間，均係於
    96年4 月24日之前，復核無同條例所定不予減刑之情形，茲
    依同條例第2 條第1 項第3 款規定，減其刑期2 分之1 。此
    外，扣案之手提袋1 只、巧克力3 條及上開自小客車1 輛等
    物品，均非違禁物，亦無證據證明係供詐欺取財犯行所用之
    物，而扣案之100,000 元同樣亦無證據證明係因本件犯罪所
    得之物，故上開扣案物品，均不予沒收。至扣案如附表所示
    之物則均係被告己○○所有供犯本罪之物，業據被告供承在
    卷，是均應依刑法第38條第1 項第2 款之規定諭知沒收，併
    此敘明。
貳、無罪部分：
一、公訴意旨略以：被告己○○於96年3 月21日12時30分許，夥
    同1 名姓名、年籍不詳之成年男子，共同意圖為自己不法之
    所有，基於詐欺取財之犯意聯絡，前往告訴人戊○○位於臺
    北市○○區○○路1 段64號之住處，見告訴人不識字可欺，
    乃向告訴人詐稱渠等係臺北市政府社會局人員，現有專案服
    務可提供醫療器材治療尿毒症，惟須告訴人填寫個人資料連
    同存摺始能辦理，致告訴人因之陷於錯誤，而交付其本人所
    有萬美郵局00000000000000號帳戶之存摺及印章與該名男子
    ，並將個人資料填載於該名男子及被告己○○所指示之文件
    上（實係郵局提款單）。被告己○○旋向受害人表示須至其
    他場所繳交文件，而由上開男子攜帶上開存摺、印章及提款
    單至萬美郵局提領80,000元，並於領取完畢後，折返至上開
    告訴人之住所，向告訴人稱手續已辦理完成，須靜候通知後
    一同離去。告訴人事後檢視存摺，發覺遭提領80,000元，始
    知受騙，因認被告己○○就此部分亦涉犯刑法第339 條第1
    項之詐欺取財罪嫌等語。
二、按犯罪事實，應依證據認定之，無證據不得認定犯罪事實；
    又不能證明被告犯罪者，應諭知無罪之判決，刑事訴訟法第
    154條第2項、第301條第1項分別定有明文。又刑事訴訟法第
    161條第1項規定：檢察官就被告犯罪事實，應負舉證責任，
    並舉出證明之方法。因此，檢察官對於起訴之犯罪事實，應
    負提出證據及說服之實質舉證責任。倘其所提出之證據，不
    足為被告有罪之積極證明，或其指出證明之方法，無從說服
    法院以形成被告有罪之心證，基於無罪推定原則，自應為被
    告無罪之諭知（最高法院92年度台上字第128 號判例意旨參
    照）。
三、公訴人認被告己○○涉犯96年3 月21日之詐欺取財罪嫌，無
    非係以證人戊○○之證述、上開萬美郵局帳戶之存摺、帳戶
    記錄及郵政存簿儲金提款單、96年3 月21日中午12時32分至
    12 時35 分之萬美郵局郵局攝影機監視畫面等件為其論據。
    訊據被告己○○堅決否認有上開詐欺取財犯行，辯稱：於96
    年3 月21日當日，伊與丙○○去新竹縣乙○○○看醫生，當
    時伊之朋友丁○○也一起去，回程時有到丁○○家中坐，大
    約中午11點、12點左右吃中飯時，才離開丁○○家，是伊並
    未詐騙戊○○等語。經查：
（一）證人即乙○○○護士庚○○到庭結證稱：丙○○是96年3
      月21日上午7 點50分到診所，7 點55分掛號，大約上午10
      點左右離開，當天是被告己○○全程陪同丙○○來就醫並
      吊點滴，之後2 人一同離開等語綦詳（見本院卷第123 頁
      正、反面），且核與證人即被告己○○之友人丁○○到庭
      結證所稱：於96年3 月21日有陪同丙○○前往乙○○○就
      醫，當天是被告己○○打電話給伊說她男友丙○○身體不
      舒服，然後伊就帶他們2 人到附近看醫生吊點滴，當時我
      們是一起走過去。大約當日10點左右，吊完點滴之後先走
      回伊家，因他們車子放我家附近，當時有在伊家坐一下，
      大約11點多他們就走了，確實時間不記得了。離開時被告
      己○○說丙○○身體不舒服要回家了等語大致相符（見本
      院卷第125 頁正、反面），另參乙○○○丙○○之病歷及
      中央健保局96年10月24日健保醫字第0960031355號函所附
      之中央健康保險局保險對象門診就醫記錄明細表各1 紙（
      見本院卷第52頁、第115 頁），亦可得知丙○○於96年3
      月21日確有至位於新竹縣湖口鄉○○村○○路52號之乙○○○就醫之事實。綜上，是由上開證人之證詞及證明文件
      ，應可知被告己○○辯稱：伊於96年3 月21日上午7 時50
      分至10時左右確有陪同丙○○至位於新竹縣之乙○○○就
      醫，且於上午11點多方離開友人丁○○之住處乙節，恐非
      全然無據。
（二）證人即告訴人戊○○到庭僅證稱：伊不認得被告己○○，
      伊共被騙走80,000元，被告己○○雖有點像騙伊之人，但
      想不起來是否確為被告己○○行騙，伊年紀大了，當時也
      看不清楚等語綦詳（見本院卷第122 頁反面至第123 頁）
      。是上開證人戊○○之證詞，並無法證明被告己○○確有
      為前開詐欺取財犯行，即無法遽採為不利於被告己○○之
      證據。
（三）至於上開萬美郵局帳戶之存摺與帳戶記錄及郵政存簿儲金
      提款單（見偵卷第70頁至第71頁，本院卷第51頁），亦均
      僅能證明受害人戊○○之帳戶於96年3 月21日曾遭提領80
      ,000 元 之事實，且由96年3 月21日中午12時32分至12時
      35分之郵局攝影機監視畫面觀之（見本院卷第58頁至第63
      頁），亦僅能看出有數人在櫃臺申辦相關業務，並未能辨
      認出被告己○○是否有於上開時間前去上揭萬美郵局提領
      金錢，是上開證據仍無從證明是否即為被告己○○向告訴
      人戊○○施用詐術，並取得80,000元。
五、綜上所述，本件公訴人所舉證據均尚不足以證明被告己○○
    確有於96年3 月21日對告訴人戊○○為詐欺取財之犯行。此
    外，本院復查無其他積極證據足資證明被告己○○有公訴人
    所指之詐欺取財犯行，不能證明被告己○○犯罪，揆諸前揭
    法條規定及判例意旨說明，自應就此部分諭知被告己○○無
    罪之判決。
、據上論斷，應依刑事訴訟法第299 條第1 項前段、第301 條
    第1 項，刑法第28條、第339 條第1 項、第41條第1 項前段
    、第38條第1 項第2 款，刑法施行法第1 條之1 ，中華民國
    九十六年罪犯減刑條例第2 條第1 項第3 款、第7 條、第9
    條，判決如主文。
本案經檢察官郭瑜芳到庭執行職務
中　　華　　民　　國　　96　　年　　12　　月　　24　　日
　　　　　　　　　刑事第二庭  審判長法  官  劉煌基
                                    法  官  劉秀君
                                    法　官　葉力旗
本正本證明與原本無異。
如不服本判決，應於判決送達後10日內，向本院提出上訴狀。
　　　　　　　　　　　　　　　　    書記官　林碧華
中　　華　　民　　國　　96　　年　　12　　月　　24　　日
附錄本案論罪科刑法條全文：
中華民國刑法第339條
（普通詐欺罪）
意圖為自己或第三人不法之所有，以詐術使人將本人或第三人之
物交付者，處5年以下有期徒刑、拘役或科或併科1千元以下罰金
。
以前項方法得財產上不法之利益或使第三人得之者，亦同。
前二項之未遂犯罰之。
附表：
┌──┬───────┬───┐
│編號│   物品名稱   │ 數量 │
├──┼───────┼───┤
│ 1  │ 鈔票便條紙   │  12本│
├──┼───────┼───┤
│ 2  │ 鋁箔包飲料   │  4包 │
└──┴───────┴───┘
